臺灣新北地方法院民事判決
110年度簡上字第164號
上  訴  人  江翰曄
被上訴人    黃裕鑫

上列當事人間請求侵權行為損害賠償事件，上訴人對於中華民國
110年2月26日臺灣新北地方法院109年訴字第2537號第一審判決
提起上訴，經本院於111年1月17日言詞辯論終結，判決如下：
    主  文
上訴駁回。
第二審訴訟費用由上訴人負擔。
    事實及理由
一、上訴人起訴及上訴主張：被上訴人為原審被告之一英聯救護
    車事業有限公司（下稱英聯公司）所屬救護車駕駛及負責人
    ，於民國107年5月12日15時44分許，駕駛英聯公司所有之車
    牌號碼000-0000號救護車（下稱系爭救護車），沿新北市泰
    山區貴子路往新莊方向行駛，行至泰山區貴子路與新北大道
    口（下稱系爭路口）時，雖有開啟警示燈及警鳴器，但並非
    執行緊急任務，仍應依道路交通號誌之指示行車，並應注意
    車前狀況，隨時採取必要之安全措施，依當時情形並無不能
    注意情事，竟疏未注意及此，貿然闖越紅燈，適有上訴人騎
    乘車牌號碼000-0000號重型機車（下稱系爭機車）沿新北大
    道往新莊方向直行至系爭路口，閃避不及，雙方發生碰撞（
    下稱系爭事故），上訴人人車倒地而受有身體傷害及系爭機
    車毀損。上訴人因系爭事故受有之損害，分別為醫療費用新
    臺幣（下同）640元、交通費用500元、精神慰撫金6萬元、
    系爭機車修理費用68萬2,911元，合計共74萬4,051元。爰依
    民法第184條第1項前段、第2項、第188條第1項、第191條之
    2規定，請求被上訴人與英聯公司連帶賠償上訴人74萬4,051
    元，及自起訴狀繕本送達翌日起至清償日止，按年息5%計算
    之法定遲延利息等語。
二、被上訴人則以：被上訴人當時駕駛系爭救護車係在執行緊急
    任務，因隨車護理人員詹侑華表示病患李阿研之情況緊急，
    需儘速載回蕭中正醫院，被上訴人方於上開時、地闖越紅燈
    ，被上訴人就系爭事故之發生並無過失，上訴人告訴被上訴
    人涉犯刑事過失傷害罪嫌部分，業經臺灣新北地方檢察署檢
    察官以108年度偵續字第353號為不起訴處分確定（下稱系爭
    偵查案件）等語，資為抗辯。
三、上訴人於原審聲明：被上訴人、英聯公司應連帶給付上訴人
    74萬4,051元，及自起訴狀繕本送達翌日起至清償日止，按
    年息5%計算之利息。原審對於上訴人之請求為上訴人敗訴之
    判決，上訴人就駁回對被上訴人請求部分不服提起上訴（駁
    回對英聯公司請求部分未據上訴人上訴，已告確定），並聲
    明：㈠原判決廢棄。㈡被上訴人應給付上訴人74萬4,051元，
    及自起訴狀繕本送達翌日起至清償日止，按週年利率5%計算
    之利息。被上訴人則於本院聲明：上訴駁回。
四、本院得心證之理由：
　㈠被上訴人於107年5月12日15時44分駕駛系爭救護車搭載病患
    李阿妍返回蕭中正醫院，行經系爭路口時闖越紅燈，適有上
    訴人騎乘系爭機車通過，因而撞擊系爭救護車之車尾左後側
    ，上訴人倒地受傷，且系爭機車受損等情，有新北市政府警
    察局林口分局檢送系爭事故之道路交通事故現場圖、道路交
    通調查報告表、談話記錄、現場暨車損照片在卷足憑（見原
    審訴字卷第55頁至第70頁），且為兩造所不爭執，堪信為真
    實。
  ㈡上訴人主張被上訴人應就系爭事故之發生負過失責任，被上
    訴人則以前揭情詞置辯。是本件所應審究者即為：被上訴人
    駕駛系爭救護車搭載病患李阿妍返回蕭中正醫院，是否係執
    行緊急任務？被上訴人駕駛系爭救護車通過系爭路口有無過
    失？經查：
  ⒈上訴人係執行緊急任務：
　⑴觀諸證人詹侑華於原審證稱：系爭事故發生時我在系爭救護
    車上，當時救護車上有病患李阿妍，李阿妍本來就是呼吸衰
    竭的病患，有使用呼吸器，當天李阿妍家屬幫李阿妍請假回
    家，李阿妍在家中突然呼吸很喘，我先幫她抽痰，抽完之後
    李阿妍還是很喘，我就打電話回蕭中正醫院，將此情形告知
    李阿妍的主要護理師，主要護理師表示必須趕快搭救護車返
    回醫院，在救護車上時，李阿妍所戴的呼吸器槽器容積一直
    打不上去，這個時候有可能是病患呼吸道有梗塞的情形，又
    因為我手上沒有支氣管擴張劑，所以必須盡速回醫院處理等
    語（見原審訴卷第100頁至第101頁）。併參以證人即李阿妍
    之主要護理師溫舒婷於系爭偵查案件中證稱：李阿妍年紀大
    、心臟不好、有氣切，患有重大疾病，需要洗腎，接呼吸器
    ，李阿妍如果有呼吸急促、血氧偏低時，我們會認為是不穩
    定的情況，系爭救護車上的護士對於緊急事項具有專業，李
    阿妍在系爭救護車上如果呼吸急促，可以先抽痰，再看她的
    狀況，護士詹侑華當時有向我提到李阿妍的所戴的呼吸器槽
    器容積一直打不上去，如果這個狀況一直持續，算是緊急情
    況等語（見系爭偵查案件偵續字卷第28頁至第29頁）。佐以
    系爭偵查案件於上訴人聲請再議後，臺灣高等檢察署曾函請
    緊急醫療救護法之衛生主管機關即新北市政府衛生局說明，
    經該局以109年11月12日新北衛醫字第1092154173號函函覆
    ：「1、本件病患係於送醫途中，非為可即時受醫院診治之
    情況，爰不適用緊急醫療救護法施行細則第2條第2款但書規
    定，不得逕認非屬『緊急傷病患』；2、該病患於家中因狀況
    不穩定，認有緊急返院治療之必要，難認救護車非因『情況
    緊急』而使用鳴笛器及閃光燈」，此有臺灣高等檢察署109年
    度上聲議字第7980號處分書內容可參（見系爭偵查案件偵續
    字卷第82頁反面）。綜合上情，可知病患李阿妍因呼吸衰竭
    致呼吸器無法移除，且年事已高，突有呼吸會喘，經證人詹
    侑華抽痰後並未改善，而呼吸器槽器容積又有打不上去之異
    常狀況，亦無支氣管擴張劑可供李阿妍使用，此種情況若一
    直持續係屬緊急，而有將李阿妍儘速送回醫院給予醫療救護
    處理之必要，堪認被上訴人駕駛系爭救護車時係執行緊急任
    務。
　⑵上訴人雖主張蕭中正醫院108年6月18日蕭醫字第1080618001
    號函函覆稱「本院無急診，是故並無急救情事；患者回本院
    時生命徵象皆正常」等語（見系爭偵查案件偵字卷第69頁）
    ，與證人詹侑華之證述完全相反，且證人詹侑華與被上訴人
    具有聘僱之利益關係，其證詞並非可信。惟蕭中正醫院函覆
    已係針對李阿妍返回醫院後狀況所為判定，尚不足認定被上
    訴人駕駛系爭救護車將李阿妍載回蕭中正醫院治療非屬緊急
    情況。又證人詹侑華於偵訊初始時即證稱其為英聯公司護理
    人員，被上訴人為英聯公司的救護車駕駛等語（見系爭偵查
    案件偵字卷第39頁），並未特意隱瞞與被上訴人間具有工作
    上之交集，且經具結後始為證述，與上訴人亦無任何仇隙糾
    紛，衡情無甘冒偽證罪風險而為虛偽陳述之必要，其證述李
    阿妍當時情況與證人溫舒婷之證詞亦無矛盾之處，難憑證人
    詹侑華與被上訴人間具有職務關係，即認其證詞係不可採。
    另上訴人主張倘若病患李阿妍為緊急傷病患應載往距離較近
    之輔大醫院，而非較遠之蕭中正醫院云云，然李阿妍當日係
    自蕭中正醫院請假返家，且有照顧李阿妍經驗之證人溫舒婷
    ，亦已事先經證人詹侑華聯繫而知悉李阿妍當時之情況，如
    前所述，則李阿妍返回蕭中正醫院即可獲得立即醫療處理，
    故未將李阿妍送往距離較近，但無李阿妍身體及疾病相關資
    訊而需花費時間確認瞭解之輔大醫院，難認有不合理之處，
    更無從憑此認定李阿妍當時狀況並無儘速送回蕭中正醫院處
    置之必要，仍難為不利於被上訴人之認定。　　
　⒉上訴人就系爭事故並無過失：
　⑴按道路交通安全規則第93條規定：「消防車、救護車、警備
    車及工程救險車執行任務時，得不受行車速度之限制，且於
    開放警示燈及警嗚器執行緊急任務時，得不受標誌、標線及
    號誌、指示之限制」；同規則第101條第3項第5款亦規定：
    「汽車（包括機車）聞有救護車執行緊急任務車輛之警號時
    ，應依下列規定避讓行駛：…五、執行緊急任務車輛行經交
    岔路口時，已進入路口之車輛應駛離至不妨害執行緊急任務
    車輛行進動線之地點；同向以外未進入路口車輛應減速暫停
    ，不得搶快進入路口，以避讓執行緊急任務車輛先行」，因
    此執行任務中之消防車、救護車、警備車於鳴警器警號及開
    亮車頂紅色閃光燈執行任務時，在緊急且必要之情況下，原
    則得排除道路交通安全規則第102條第1項各款之規定，亦即
    於交岔路口，鳴警器警號及開亮車頂紅色閃光燈執行任務中
    之救護車，較諸其他欲同時通過路口之一般車輛，有優先通
    行權。又對於有優先通行權者，固可期待其他車輛應該且通
    常會禮讓其先行，惟按汽車行駛時，駕駛人應注意車前狀況
    ，並隨時採取必要之安全措施，同規則第94條第3項亦定有
    明文，故有優先權之車輛若遇應禮讓其先行但卻未予禮讓之
    車輛或行人，在可以防止碰撞之控制力範圍，仍應負起採取
    必要措施以踐行防止碰撞之注意義務。
　⑵被上訴人於系爭事故發生時係執行緊急任務，已如前述，故
    依據上開規定，被上訴人駕駛系爭救護車行經系爭路口時，
    具有優先路權，不受行車管制燈號之限制，自無闖紅燈之過
    失。又經原審勘驗新北市政府警察局林口分局交通分隊道路
    交通事故調查卷宗錄影（音）檔案，勘驗結果顯示：被上訴
    人駕駛系爭救護車有鳴笛並開啟警示燈，且經過系爭路口前
    ，有明顯減速通過該路口，嗣向前行駛1個車身距離時，遭
    上訴人騎乘系爭機車由系爭救護車左後方追撞等情（見原審
    卷第125頁）。併觀諸系爭偵查案件檢察事務官就前開檔案
    勘驗結果顯示：被上訴人駕駛系爭救護車接近系爭路口時，
    為確認路口行車狀況，有再放慢車速，此時上訴人機車出現
    在監視器畫面，被上訴人救護車幾乎為停止狀態，上訴人機
    車車速卻相當快，撞擊系爭救護車車尾後倒地等情（見偵字
    卷第11頁至第13頁）。據此可認被上訴人於通過系爭路口時
    已有減速，途中並幾乎停止狀態以確認系爭路口行車狀況，
    被上訴人已盡其努力注意車前狀況，且採取所有可行之安全
    措施，上訴人卻騎乘系爭機車欲快速通過系爭路口，致撞擊
    系爭救護車左後方而肇生系爭事故，被上訴人實無法防免系
    爭事故之發生，難認被上訴人就系爭事故之發生係有過失。
五、綜上所述，被上訴人就系爭事故並無過失，對上訴人不負損
    害賠償責任。從而，上訴人依侵權行為法律關係，請求被上
    訴人給付74萬4,051元，及自起訴狀繕本送達翌日起至清償
    日止，按週年利率5%計算之利息，為無理由，不應准許。原
    審為上訴人敗訴之判決，並無不合。上訴人指摘原判決不當
    ，求予廢棄改判，為無理由，應駁回其上訴。
六、本件事證已臻明確，兩造其餘主張、攻擊防禦方法及所提之
    證據，均核與本件判決所認結果不生影響，爰毋庸逐一再加
    論述，附此敘明。
七、據上論結，本件上訴為無理由，依民事訴訟法第436條之1第
    項、第449條第1項、第78條，判決如主文。
中　　華　　民　　國　　111 　年　　2 　　月　　21　　日
                  民事第四庭  審判長法　官　張筱琪
　　　　　　　　　
　　　　　　　　                    法  官  林琮欽
　　　　　　　　　　　　　　　　　　
                  　　　　　　　　　法　官　莊佩頴
以上正本係照原本作成
本判決不得上訴　　　　　　　　　　　　　　　　　　
中　　華　　民　　國　　111 　年　　2 　　月　　21　　日
                      　      書記官　李瑞芝